臺灣高等法院民事判決
109年度再字第31號
再審原告    絃瑞科技股份有限公司（原名勁錸科技股份有限公
            司）    
法定代理人  黃安樂  
再審原告    呂秋育  
            黃崇軒  
上三人共同
訴訟代理人  蔡岳龍律師
            黃立心律師
            郭桓甫律師
再審被告    新光產物保險股份有限公司

法定代理人  吳昕紘  
訴訟代理人  陳建昌律師     

上列當事人間請求損害賠償事件，再審原告對於中華民國106年8
月9日本院103年度上字第1204號第二審判決，依民事訴訟法第49
6條第1項第13款規定提起再審之訴，本院判決如下：
    主      文
再審之訴駁回。
再審訴訟費用由再審原告連帶負擔。
    事實及理由
按再審之訴，應於30日之不變期間內提起；前項期間，自判決
  確定時起算，判決於送達前確定者，自送達時起算，民事訴訟
  法第500條第1項、第2項前段定有明文。本件再審原告絃瑞科
  技股份有限公司、呂秋育、黃崇軒前不服本院103年度上字第1
  204號第二審判決（下稱原確定判決），提起上訴，經最高法
  院於民國109年4月29日以108年度台上字第1905號判決駁回上
  訴而告確定，該判決於109年5月13日送達再審原告，有最高法
  院109年7月1日台民八108台上1905字第1090000002號函在卷（
  見本院卷第213頁）。是以再審原告於109年6月11日提起本件
  再審之訴（收狀章見本院卷第3頁），未逾越30日之再審不變
  期間。先予敘明。
按當事人發現未經斟酌之證物或得使用該證物者，得以再審之
  訴對於確定終局判決聲明不服，但以如經斟酌可受較有利益之
  裁判者為限，民事訴訟法第496條第1項第13款定有明文。所謂
  當事人發現未經斟酌之證物或得使用該證物，係指在前訴訟程
  序不知有該證物，現始知之，或雖知有此而不能使用，現始得
  使用者而言。若在前訴訟程序事實審言詞辯論終結前，尚未存
  在之證物，本無所謂發見，自不得以之為再審理由。又前訴訟
  程序事實審言詞辯論終結前已經存在之證物，必須當事人在客
  觀上確不知該證物存在致未斟酌現始知之，或依當時情形有不
  能檢出該證物者始足當之，倘按其情狀依一般社會之通念，尚
  非不知該證物或不能檢出或命第三人提出者，均無該條款規定
  之適用，且當事人應就其在前訴訟程序不能使用之事實負舉證
  責任。
再審原告主張：原確定判決漏未斟酌第二審言詞辯論終結後始
  作成之新證據即再證1火災鑑定報告及再證3、4電話錄音紀錄
  ，再證1鑑定報告之附件三與釉料研究相關之論文、再證2網頁
  資訊，均係於前訴訟程序中已經存在之證據資料，並聲請傳喚
  專家證人李偉雄到庭說明火災發生之起火點與燃燒順序以證實
  原確定判決之事實認定係屬錯誤而再證1之鑑定結果可採，如
  經斟酌，可受較有利益之判決，有民事訴訟法第496條第1項第
  13款再審事由，提起再審之訴（至再審原告對於原確定判決及
  最高法院108年台上字第1905號判決，依民事訴訟法第496條第
  1項第1款規定提起再審之訴部分，由本院另以裁定移送最高法
  院），並聲明：㈠原確定判決不利於再審原告部分廢棄。㈡上廢
  棄部分，再審被告新光產物保險股份有限公司對再審原告之訴
  及假執行之聲請均駁回。
原確定判決於106年7月19日言詞辯論終結，有該判決之案由欄
  記載可稽（見本院卷第161頁），再審原告於民事再審之訴起
  訴狀明確記載原確定判決有未考量言詞辯論終結後始作成之新
  證據即再證1鑑定報告及再證3、4電話錄音紀錄，再證1李偉雄
  教授109年4月8日「勁錸科技股份有限公司火災原因調查鑑定
  報告」（見本院卷第39至122頁），及再證3、4再審原告絃瑞
  科技股份有限公司人員溫小姐與訴外人星誼企業股份有限公司
  （下稱星誼公司）釉藥部郭協理於109年4月9日之電話錄音光
  碟與譯文（見本院卷第145、147頁），該等證物在前訴訟程序
  事實審言詞辯論終結前，均尚未存在，本無所謂發現，自不得
  以之為再審理由。另再證1鑑定報告之附件三（包含行政院國
  家科學委員會專題研究計畫成果報告、交通大學碩士論文、東
  南大學學報、東北大學冶金學院期刊、重慶大學碩士論文）及
  再證2星誼公司官方網站截圖（見本院卷第65至102頁、第131
  至143頁），於前訴訟程序事實審言詞辯論終結前固已存在，
  惟再審原告在客觀上並無不能知悉或雖知而不能使用之情形，
  亦不得以之為再審理由。又再審原告聲請李偉雄到庭說明，係
  以李偉雄與再證1之證物合用，亦不能據為再審事由。況前訴
  訟程序業已斟酌訴訟當事人全辯論意旨及調查證據之結果，以
  判斷事實，再審原告所提證據，難認可受較有利之判決。
綜上所述，再審原告以原確定判決有民事訴訟法第496條第1項
  第13款之再審事由，提起本件再審之訴，顯無理由，爰不經言
  詞辯論予以駁回。
據上論結，本件再審之訴為顯無理由，依民事訴訟法第502條第
  2項、第78條、第85條第2項，判決如主文。
中　　華　　民　　國　　109 　年　　8 　　月　　21　　日
                  民事第十八庭  
                      審判長法　官  吳青蓉
                            法　官  賴彥魁
                            法　官  周美雲

正本係照原本作成。
如不服本判決，應於收受送達後20日內向本院提出上訴書狀，其
未表明上訴理由者，應於提出上訴後20日內向本院補提理由書狀
（均須按他造當事人之人數附繕本）上訴時應提出委任律師或具
有律師資格之人之委任狀；委任有律師資格者，另應附具律師資
格證書及釋明委任人與受任人有民事訴訟法第466 條之1第1項但
書或第2項（詳附註）所定關係之釋明文書影本。如委任律師提
起上訴者，應一併繳納上訴審裁判費。
中　　華　　民　　國　　109 　年　　8 　　月　　21　　日

 　　　　　　　　　　　　　書記官  呂  筑
附註：
民事訴訟法第466條之1（第1項、第2項）：
對於第二審判決上訴，上訴人應委任律師為訴訟代理人。但上訴
人或其法定代理人具有律師資格者，不在此限。
上訴人之配偶、三親等內之血親、二親等內之姻親，或上訴人為
法人、中央或地方機關時，其所屬專任人員具有律師資格並經法
院認為適當者，亦得為第三審訴訟代理人。